臺灣臺中地方法院刑事判決　　　　　　　94年度易字第1062號
公 訴 人　 臺灣臺中地方法院檢察署檢察官
被　　告　 辛○○
選任辯護人 楊永吉律師
上列被告因毀棄損壞案件，經檢察官提起公訴（94年度偵續字第
15號），本院判決如下：
    主  文
辛○○損壞他人之水泥板伍片、水泥柱參根、木瓜樹貳棵及玫瑰
花盆栽貳盆，足以生損害於他人，處拘役參拾伍日，如易科罰金
，以參佰元折算壹日。
    犯罪事實
一、辛○○與丙○○為坐落臺中市○○區○○段 0000-0000地號
    土地（下稱系爭土地）之共有人，雙方因丙○○於系爭土地
    上設置圍牆、種植果樹及放置物品，影響辛○○所有毗鄰於
    系爭土地旁之同段0000-0000、0000-0000地號土地之通行，
    而互有爭執。辛○○為利通行，於民國（下同）92年10月間
    ，先後自行以鐵鎚，及委請大毅建設公司（斯時大毅建設公
    司於辛○○所有之上開土地旁進行興建房屋工程）之怪手拆
    除由丙○○所搭建，位於系爭土地上之水泥板圍牆，經丙○○制止後，遂將業已拆下之水泥板5片及水泥柱3根，置於辛○○所有之上開土地上（此部分之犯行未據告訴）。詎辛○○於93年6月24日上午8時許，竟基於毀損之犯意，委請不知
    情之司機戊○○，以挖土機清除上開土地上丙○○所有之上
    開水泥板等物，因而毀損丙○○所有之前開水泥板5片、水
    泥柱3根及木瓜樹2棵、玫瑰花盆栽2盆，足以生損害於丙○○。
二、案經丙○○訴由臺灣臺中地方法院檢察署檢察官偵查起訴。
    理  由
一、訊據被告辛○○固坦承於92年10月間拆除告訴人丙○○搭建
    在系爭土地上之圍牆，且將拆下之水泥板5片、水泥柱3根，
    放置在其所有同段0000-0000、0000-0000號土地上之事實，
    惟矢口否認有何毀損犯行，辯稱：伊也是系爭土地之共有人
    ，那是路地，伊之前手己○○告知伊其上之圍牆為其所興建
    ，叫伊拆除，伊才於92年10月間拆除部分圍牆，但93年6月
    24日當天，伊沒有請證人戊○○去清理該地，證人戊○○應
    該是旁邊的工地所僱請，伊也不知證人戊○○為何去清伊土
    地上的物品，當天伊都沒有到現場云云。辯護人則以：告訴
    人自始即未親眼目睹被告指揮怪手挖水泥板及花盆，告訴人
    完全是因證人庚○○轉述才知悉，是告訴人自始就清楚當日
    唯有證人庚○○看見上揭情形，為何自提出告訴至檢察官作
    成不起訴處分，均未聲請傳喚庚○○出庭作證，直至聲請再
    議，發回續行偵查後，始稱找到證人庚○○可作證，其舉動
    啟人疑竇，加上被告和告訴人早有怨隙，則證人庚○○之詞
    是否屬實，已有疑問。再佐以證人戊○○、甲○○偵訊時之
    證詞可知，當日怪手司機戊○○係受建設公司工地主任甲○○之囑託清理垃圾，其非受被告指揮，且戊○○證稱並未挖
    到水泥板，是水泥板、花盆早已不知何緣故受破壞，則戊○○乃單純受甲○○清理堆積現場之垃圾，而將當時早遭破壞
    之水泥板、花盆當作一般垃圾清理而已。另被告雖自承其於
    92年10 月間曾2度拆除圍牆，均遭告訴人阻止而作罷，惟被
    告所拆除之圍牆乃其前手己○○所有，亦即舊有圍牆，至於
    新圍牆被告並未拆除，因告訴人阻止而作罷乃為避免雙方當
    面起衝突，倘依此逕認被告於該時已清楚其所拆除之水泥板
    應為告訴人所有，是否妥適，不無疑問。是被告既無毀損之
    故意，亦無毀損之行為云云，資為抗辯。經查：
  (一)被告與告訴人為系爭土地之共有人，而告訴人於上開土地上
    放置物品、種植果樹及盆栽，因而阻擋被告所有毗鄰於系爭
    土地旁之同段0000-0000、0000-0000地號土地之通行等情，
    除為被告所不否認，並有土地登記謄本及被告於92年9月16
    日委請吳闖律師事務所寄發臺中法院郵局第4181號存證信函
    暨其所附照片2幀附卷可稽（見93年度偵字第16126號卷第6
    頁至第10頁），則此部分事實應堪認定。
  (二)次查，被告於92年10月間，先後自行以鐵鎚，及委請大毅建
    設公司之怪手拆除告訴人所有建於系爭土地之水泥板圍牆，
    經告訴人制止後，遂將業已拆下之水泥板5片及水泥柱3根，
    置於其所有毗鄰於系爭土地旁之上開土地上乙節，業據被告
    於偵查中及本院準備程序中自承在卷（見93年度偵字第1612
    6號卷第15頁、本院卷第19頁），而置於被告所有前開土地
    上之水泥板5片、水泥柱3根及告訴人所有種植於系爭土地上
    之果樹、盆栽等物，於93年6月24日遭戊○○以挖土機毀損
    之事實，並據告訴人及告訴代理人丁○○迭次於偵查中及本
    院審理時指訴甚詳，且於93年6月24日在戊○○駕駛怪手施
    工後，告訴人所有之上開水泥板及水泥柱等物，已不復見，
    此觀卷附告訴人所提出於當日拍攝之照片可知（見94年度偵
    續字第15號卷第38頁），是告訴人所有之水泥板、水泥柱及
    果樹、盆栽等物，係遭證人戊○○毀損之事實，足堪認定。
  (三)被告雖於偵查中及本院審理時均辯稱：92年10月間伊所拆除
    之圍牆是伊前手己○○所建，己○○叫伊將之拆除云云（見
    94年度偵續字第15號卷第13頁、本院卷第17頁），證人己○○於偵查中亦到庭證稱：與台中市○○區○○段地號0159-
    31號土地相鄰的水泥板圍牆，是我們79年時請人做的等語（
    見94年度偵續字第15號卷第36頁），然經臺灣臺中地方法院
    檢察署檢察官於偵查中偕同臺中市中正地政事務所人員會同
    告訴代理人及被告至系爭土地進行履勘之結果，發現該處之
    水泥板圍牆已遭拆除，而所留之圍牆殘垣，原先應有二道新
    、舊圍牆，此有履勘現場筆錄1份、臺中市中正地政事務所
    94年4月7日中正地所二字第0940004975號函及土地複丈成果
    圖在卷可稽（見94年度偵續字第15號卷第43至45頁），準此
    ，告訴人陳稱確有在該址搭建圍牆乙情，尚非無據，而堪採
    信。再參以被告於偵查中自承：告訴人的圍牆佔用到伊的3
    塊土地。92年8月14日伊有寄存證信函通知告訴人，伊要拆
    除，叫告訴人將其東西移開，但是告訴人都不拆除。92年11
    月初，大毅建設公司要在伊土地附近蓋房子，說要幫伊清除
    樹，伊就讓他們先清雜草。92年10月時，伊就先用鐵追打掉
    一部分的圍牆，告訴人阻止伊，不讓伊拆，伊已拆了4、5個
    板，就沒有拆了。告訴人就用不鏽鋼鐵支都圍起來，不讓伊
    進去。伊就叫大毅建設的怪手拆掉10幾板的圍牆，告訴人又
    阻止怪手拆除等語（見93年度偵字第16126號卷第14、15頁
    ），足見被告於92年10月間應已清楚其所拆卸下來之水泥板
    及水泥柱等物，係告訴人所有無誤，從而，被告所辯其所拆
    除之圍牆水泥板係其前手己○○所有乙節，顯屬飾卸之詞，
    並非可採。
  (四)93年6 月24日當天證人戊○○係受證人甲○○之指示，至上
    開處所清理施工垃圾，其等均不認識被告，且當天並未見到
    被告等情，雖據證人甲○○及戊○○於偵查中及本院審理時
    證述明確（見93年度偵字第16126卷第55、56頁，94年度偵
    續字第15號卷第25、26頁，本院卷第52、53、55頁）。然查
    ，93年6月24日上午8時許，證人庚○○因欲邀告訴人之子同
    至山上採收已成熟之火龍果，而至告訴人住處時，發現怪手
    正在告訴人住處旁的土地開挖，該司機並將放在地上的水泥
    板及盆栽撥到旁邊，現場尚有被告在場，且係由被告以手指
    揮挖土機司機如何操作，但因挖土機的聲音很大，且證人庚○○也離被告有段距離，故沒有聽到他們講話的內容，惟證
    人庚○○發現司機在挖時，隨即跑到告訴人家欲告知，但因
    告訴人家中沒有人，證人庚○○就馬上開車去山上找告訴人
    等情，業據證人庚○○於偵查中及本院審理時到庭證述甚詳
    （見94年度偵續字第15號卷第14頁、本院卷第49、50頁），
    則被告上開所辯當天未在現場云云，已屬有疑。再參之證人
    甲○○於本院審理時證述：當天早上8點多伊與司機戊○○
    一起去，因伊公司的工地緊鄰被告的土地，有些磁磚屑及混
    凝土屑掉到被告土地上，所以請怪手司機戊○○去把廢棄物
    清理乾淨，伊只是叫戊○○把土地上的廢棄物清除而已，並
    沒有指示如何施作，清除範圍亦沒有告知，伊於指示完後，
    就先行離開，之後並未再回到現場等語（見本院卷第52頁至
    第54頁），而證人戊○○於同日隔離訊問時卻證稱：93年6
    月24日是大毅建設公司的主任甲○○叫伊去整地，是將工地
    隔壁旁的土地撥平，而甲○○於指示後就離開，事後有再回
    來看進度等語（見本院卷第55至57頁），可知證人戊○○與
    甲○○就當日戊○○係前往被告所有上開土地清除土地上之
    混凝土屑及磁磚屑等廢棄物，或將被告所有上開土地整地撥
    平，及證人甲○○於離開後是否有再回到現場觀看進度等情
    ，二人所證已有不同，雖證人甲○○事後證稱：證人戊○○
    可能是誤會了，伊在該工地開工前，就叫戊○○去整地過一
    次，後來工程快結束時，才請他去清除廢棄物，第1次叫戊○○去整地是92年10、11月間，第2次是93年6月左右等語（
    見本院卷第60頁），惟亦與證人戊○○所稱甲○○僅叫其到
    現場1次（見本院卷第59頁）不符，事後證人戊○○雖具狀
    補充前往現場工作2次，第1次是清除廢棄物，第2次是清除
    水泥塊、渣（見本院卷第75頁），然開庭時證人戊○○即明
    白表示整地與清除廢棄物之意義不同，且93年6月24日證人
    甲○○是指示其去清理廢棄物並將土地整平（見本院卷第59
    頁）。準此，證人甲○○、戊○○上開所述既互有齟齬，則
    其二人所證是否屬實，誠屬有疑，已難逕採為有利於被告之
    認定。又縱使證人戊○○係受證人甲○○僱請，前往清理被
    告所有上開土地上之施工廢棄物，惟參以被告於偵查中已自
    承其於92年10月拆除告訴人之圍牆，即係指示大毅建設公司
    之怪手代為拆除等情（見93年度偵字第16126號卷第15頁）
    ，則被告趁證人戊○○受僱於大毅建設公司清除施工廢棄物
    之際，再次委請戊○○一併清除告訴人所有之上開物品，亦
    與常情不悖，從而證人庚○○所為93年6月24日當天，被告
    有在場指示證人戊○○毀損告訴人所有之上開物品等語，應
    與事實相符，而堪採信，被告所為之辯解，顯不足採。至辯
    護人雖以告訴人直至聲請再議續行偵查後，方請求傳訊證人
    庚○○，因而質疑其證詞之證明力，惟證人庚○○與被告素
    無嫌隙，應無甘冒偽證罪之刑責而到庭為虛偽證述之理，且
    告訴代理人丁○○於警詢時即已陳稱：「（有沒有目擊者看
    到辛○○將種植果樹、盆栽及被拆除圍牆尚存完好混泥板全
    部毀棄？）必要時我們會提出相片及人證」等語（見93年度
    偵字第16126號卷第4頁背面），從而亦難以告訴人未於偵查
    之初即聲請傳訊證人庚○○到庭證述乙節，遽認證人庚○○
    之證述並不可採。
  (五)綜上所述，被告前開所辯，顯示飾卸之詞，不足採信。本件
    事證明確，被告犯行堪以認定，應予論科。
二、核被告所為，係犯刑法第354 條之毀棄損壞罪。其委請不知
    情之戊○○駕駛挖土機毀損告訴人所有上開之水泥板、水泥
    柱、木瓜樹、玫瑰花盆栽等物，為間接正犯。爰審酌被告因
    與告訴人就共有土地之使用及通行問題互有糾葛，為使其所
    有土地得以通行，思慮未周而損毀他人之物，暨考量其犯罪
    之動機、手段、目的，犯罪所生之危害及犯後否認犯行，犯
    後態度不佳等一切情狀，量處如主文所示之刑，並諭知易科
    罰金之折算標準。
據上論斷，應依刑事訴訟法第299條第1 項前段，刑法第354條、
第41條第1項前段，罰金罰鍰提高標準條例第1條前段、第2 條，
判決如主文。
本案經檢察官乙○○到庭執行職務
中    華    民    國     94    年    8    月    16    日
                  刑事第二庭   審判長法  官  蔡名曜
                                     法  官  郭書豪
                                     法  官  林慧英
以上正本證明與原本無異。
如不服本判決，應於收受送達後10日內向本院提出上訴書狀（應
附繕本）。
　　　　　　　　　　　　　　　　　　書記官   廖碩薇
中    華    民    國     94    年    8    月    16    日
附錄論罪科刑法條
刑法第354條
毀棄、損壞前二條以外之他人之物或致令不堪用，足以生損害於
公眾或他人者，處2年以下有期徒刑、拘役或5百元以下罰金。
